【裁判字號】    89,訴,1773
【裁判日期】    900615
【裁判案由】    搶奪
【裁判全文】
臺灣高雄地方法院刑事判決                        八十九年度訴字第一七七三號
    公  訴  人  臺灣高雄地方法院檢察署檢察官
    被      告  丙○○
    選任辯護人  謝旻吟
    選任辯護人  陳新三
右列被告因搶奪案件，經檢察官提起公訴（八十九年度偵字第四五二號），本院判決
如左：
    主  文
丙○○無罪。
    理  由
一、公訴意旨略以：被告丙○○意圖為自己不法之所有，於民國八十八年十一月十九
    日二十時三十分許，在高雄縣鳳山市○○路○段三三九之十一號聯強電信行，向
    被害人甲○○佯稱欲選購行動電話，待甲○○取出行動電話供其選購時，則對之
    表示尚欲參考其他機種，趁甲○○應其要求拿取其他機種行動電話時，當甲○○
    面前公然掠取搶奪行動電話模型機（下稱模型機）一支，得手後即置入左內側之
    夾克口袋中，甲○○手伸往被告衣服處作勢要取回，遭被告以手撥開，被告再假
    意代為詢問手機價格，並索取估價單後隨即離開（將手機放入口袋時間起，至離
    開時，僅約二分半鐘時間）。甲○○隨即於同日晚間報警，被告遂因警方通知到
    案說明而查獲，因而認為被告涉犯刑法第三百二十五條第一項之搶奪罪嫌。
二、按犯罪事實應依證據認定之，無證據不得推定其犯罪事實；又不能證明被告犯罪
    者，應諭知無罪之判決，刑事訴訟法第一百五十四條、第三百零一條第一項分別
    定有明文。而告訴人之告訴，係以被告受刑事訴追為目的，是其陳述是否與事實
    相符，仍應調查其他證據以資審認；次按認定犯罪事實所憑之證據，雖不以直接
    證據為為限，間接證據亦包括在內，然而無論為直接或間接證據，其為訴訟上之
    證明，須於通常一般人均不致有所懷疑，而得確定其為真實之程度者，始得據為
    有罪之認定；且搶奪罪係以行為人明知無取得之權利，而圖為自己或第三人不法
    之所有為構成要件，如誤認為有權取得，縱令其有奪取行為，而因欠缺意思要件
    ，其結果雖不免負有民事上侵權行為之責任，然亦不能以搶奪罪相繩，最高法院
    分別著有五十二年臺上字第一三○○號、七十六年臺上字第四九八六號及四十六
    年臺上字第八一號判例足資參照。
三、本件公訴人認被告涉犯搶奪罪嫌無非以告訴人甲○○之指訴、證人丁○○之證述
    、贓物認領保管收據及現場錄影帶之勘驗筆錄等證為其論據。訊據被告丙○○固
    坦承有未經結帳即取走行動電話模型機之事實無誤，惟則堅決否認有任何搶奪犯
    行：辯稱八十八年十一月十九日下午即事發前，伊就已與甲○○聯絡過，因為伊
    朋友乙○○要買摩托羅拉牌Ｖ三六八八型行動電話，所以伊向甲○○要行動電話
    給乙○○看，但因甲○○在價錢上無法作主，所以伊要跟老闆丁○○算，在取得
    之初即已知道要取走的是模型機，苟伊有搶奪之意，何以未取走甲○○第一次取
    出真正的行動電話，反而僅取走第二次所取出供其參觀之模型機，故伊並無搶奪
    之故意等語。經查：
（一）本案全部發生之過程，均經被害人所任職之聯強電信行內所裝設之監視錄影機
      拍攝，然偵查中公訴人勘驗該錄影帶之內容，固發現：告訴人甲○○坐在櫃臺
      內，櫃臺外靠店內右側位置上（右二座位）尚有一穿白色衣服之男子，隨後被
      告走入店內坐在左側第二位置上（櫃臺外）之椅子上，坐下時先詢問手機價格
      （問：空機多少錢？）並罵三字經，復挪至第三個位置，再稱：一萬九千三百
      元、幹等語，待店中該白色衣服男子送走另一位著黑色衣服男子時，被告又挪
      至第二個位置，並稱：「拿出來看（台語）」等語，甲○○即先行取出一支藍
      色手機，被告把玩後，又稱：銀色這支呢？甲○○再行取出一支模型銀色手機
      ，並隨手將藍色手機放入展示櫃中，被告以電話與他人聯絡說一支一萬九千三
      百元，並叫甲○○拿估價單、打火機，趁此機會將模型機拿過手後，（並未加
      以測試「按號碼鍵」、亦未出口請甲○○將模型機送他）順勢將模型機逕自放
      入左內側夾克口袋中，甲○○伸手過去到丙○○口袋處要取回手機，被告即以
      手將甲○○手撥開，再稱：「打火機呢」，此時即出現一通電話，甲○○接電
      話後，將手機交給被告聽，被告稱：一九三００元，看你合不合用，全配或單
      配，你是否要過來，我拿估價單回去等語。被告掛電話後，向甲○○要估價單
      ，甲○○未交，被告即轉身離去。甲○○待被告離去後，向白衣男子稱：機子
      被拿走了，並向該白衣男子以動作表示丙○○如何拿走手機。甲○○將手機拿
      出後，被告隨即放入口袋中，間隔時間僅約三十五秒。被告進入店中時間，迄
      至離開時間，僅約九分鐘。被告將手機放入口袋迄至離開時間，約二分半鐘等
      情，並製有勘驗筆錄一份在卷可考。惟參諸證人甲○○於本院審理中證陳：伊
      有告訴被告該行動電話是模型機，且被告有打開來看該支行動電話，所以被告
      應知道取得的是模型機等語（見本院八十九年十月六日及同年十一月十日訊問
      筆錄），準此本院復進行第二次勘驗該錄影帶所攝錄之內容，店內有一名穿白
      衣、一名穿黑衣的客人。被告當天穿著黑色衣物，詢問手機壹支多少錢，甲○○答稱一萬九千三百元空機，被告持索閱模型機觀看並放在身上，向甲○○要
      打火機，甲○○伸手欲將模型機取回，此時甲○○行動電話響起，甲○○將行
      動電話交予被告接聽，後來被告對打電話中來的人問價錢是否合意，要全配或
      單配，是否要來，並向甲○○要估價單，表示要拿給電話中之人看。被告即離
      去，甲○○未加以攔阻（詳見本院八十九年九月一日第一次勘驗筆錄），嗣本
      院再就被告取得行動電話之過程，進行第二次勘驗，發現：被告拿起第一支藍
      色真正的行動電話在手上把玩大約十秒鐘，向店員甲○○詢問天線是否可抽出
      ，再向甲○○索閱展示櫃中銀色的模型機，被告拿到第二支銀色模型機後，有
      打開檢視約五秒，再詢問甲○○該模型機的天線可否抽起來等語，隨後將該行
      動電話放入自己上衣口袋內等情，復有本院八十九年十一月九日製作之勘驗筆
      錄可考，足見公訴人於偵查中所製作之勘驗筆錄，漏未載明被告尚有打開其所
      取走之銀色模型機之過程，及詳查何以甲○○行動電話響起後，會立刻交給被
      告接聽之原因。另參諸前開告訴人甲○○所述，益徵被告辯稱於取走之初，即
      已明知該行動電話係模型機之語，要非虛妄。
（二）告訴人甲○○固於警訊中陳稱：被告八十八年十一月十九日二十時三十分，突
      然進入伊所任職位於高雄縣鳳山市○○路○段三三九之十一號聯強電信行，表
      示欲購買行動電話，伊取出二支行動電話，其中有一支是模型機，被告看完後
      放進上衣口袋就要出去說要跟老闆算，被告騎一部無車牌之機車往鳳山方向逃
      逸等語（見其八十八年十一月二十日警訊筆錄），嗣補充證陳：被告將行動電
      話模型機放入上衣口袋後說跟老闆算，伊說是跟丁○○算嗎？被告說是後轉頭
      就出去，其中伊有說「哦」，沒有攔阻被告外出等語（詳見同年十二月十六日
      警訊筆錄），嗣於本院審理中復補陳：被告事先有表示要拿三六八八的手機看
      ，但伊當天是拿展示機給被告，在警訊中伊並未講到與被告先前聯絡之過程，
      伊是拿展示機借給被告等語（詳見本院八十九年九月一日），佐以本院前開勘
      驗筆錄所載，被告取走行動電話模型機後，甲○○之行動電話正好響起，而甲○○隨即將電話交予被告接聽之情相符，足見被告辯陳前往上址參觀行動電話
      前已與甲○○聯絡之情非虛。
（三）至於甲○○在被告取走行動電話後，除有伸手作勢欲取回行動電話外，並未在
      被告離去前攔阻，或有其他提出異議之舉措，準此訊之甲○○則陳：伊在想被
      告不知是否真的要買，所以才伸手欲拿回，並前往警局報案，後來打電話來的
      人是綽號阿國之乙○○，因為被告事先有打電話來說要拿行動電話給朋友看，
      在電話中伊也有與乙○○講到行動電話的價錢等語，另佐之前開其於警訊時補
      陳被告曾敘明欲與老闆丁○○算帳等過程合併觀察，被告既於事前曾與告訴人
      聯絡欲購買行動電話一事，且被告在取走行動電話之際，即曾向甲○○表示欲
      和老闆丁○○算帳之語，再甲○○除有伸手作勢欲取回行動電話外，並無任何
      表示異議之舉措，顯見被告辯解其主觀上以為甲○○有交付意思之語，而甲○○於被告取走模型機後，並未有將反對之意思通知予被告知悉，可見其客觀上
      確有交付該模型機予被告轉交乙○○觀覽後再決定是否購買之意，應堪認定。
（四）再被告所辯取走行動電話後，欲與證人丁○○算帳之詞，業據證人丁○○於本
      院審理中結證稱：伊認識被告及乙○○，被告事前並無告知欲購買行動電話之
      事，但被告以前曾與其母來買過行動電話，因伊聽到風聲有人要來搶行動電話
      ，且伊並不知被告要來拿手機，為了顧及店內財產，所以請甲○○報案，但當
      時甲○○並沒有說被告拿走的是行動電話或模型機等語，被告既與該商號之負
      責人丁○○彼此熟識，且曾有交易過之事實，足見被告辯解取得行動電話後，
      要與負責人丁○○算帳之語並非無可能。雖被告於事後並未即時與證人丁○○
      聯絡如何計價一事，但由被告於取走行動電話後，甲○○旋即於六小時（即十
      一月二十日凌晨二時二十分）後向警方報案，此觀諸其警訊筆錄所載時間至明
      ，而被告隨即於甲○○報案後一小時內主動至警局說明，並返還其所取走之行
      動電話，此有贓物認領保管收據一份在卷足考，被告於深夜一般人皆已入睡之
      時，未立刻與證人丁○○聯絡行動電話計價一事，尚難認係無理由，且未足因
      此推論被告取得行動電話係本於不法所有之意圖而為。再證人乙○○經本院多
      次傳提，皆未到庭證述被告辯詞之真實性為何，惟以前開告訴人甲○○及丁○○之證述可知，被告所述乙○○確有其人，且曾與甲○○討論行動電話價格一
      事屬實，故本院已無再傳訊證人乙○○之必要，併此敘明。
（五）證人丁○○固於偵查中結證陳：據伊所知，被告早就有放風聲要來搶，所以伊
      另外一家店都提早打烊，因被告根本未與伊談到手機價錢之事，因此被告應該
      是來搶的云云，己見證人之證詞乃係傳聞之他人，其真實性如何，已足存疑，
      經本院進一步訊據證人丁○○則陳：伊聽到被告說要來搶奪之事，是聽朋友說
      的，因為聽到風聲，所以認為被告是來搶行動電話之語，顯見其以傳聞自他人
      轉述，懷疑被告取走行動電話即為搶奪之證詞，已乏其據，且被告何以未即刻
      與證人丁○○聯絡之原因，已如前述，故證人丁○○之證詞，尚難遽引為被告
      不利事實認定之依據。故本件被告取走行動電話，是否係本於不法所有之意圖
      所為，應依其取走之全部過程，合併觀察，始為事理之平。
（六）綜上，被告與該商號之負責人丁○○曾交易過，且彼此熟識，在前往參觀行動
      電話之初，即已與證人甲○○接洽欲購買行動電話之事，且於證人分別取出行
      動電話及模型機時，已能分辨出二者異同，被告僅將價值甚低之模型機，置於
      自己實力支配之下，並對同時打電話給甲○○之乙○○，告知相關購買事宜，
      及向甲○○索取估價單，甲○○於被告取走模型機後，除伸手作勢欲取回外，
      全無堅決表明反對被告取走行動電話之舉措，甚至對被告表示欲和負責人丁○○算帳時，默示同意，凡此於客觀上實可認證人甲○○確有同意被告取得該模
      型機之意。縱被告粗率之取得行為，誠值非議，惟尚未可因此，據以推論被告
      於取得之初，即係出於不法所有之意圖使然。故本件公訴人所舉之證據，不足
      以證明被告確有搶奪之犯行，且本院復查無其他積極證據，足資認定被告確有
      公訴意旨所述之事實，揆諸前開說明，既不能證明被告犯罪，依法自應為無罪
      之諭知。
據上論斷，應依刑事訴訟法第三百零一條第一項，判決如主文。
中      華      民      國        九十      年    六    月     十五     日
                                  臺灣高雄地方法院刑事第二庭
      法  官    李代昌
右正本證明與原本無異。
如不服本判決，應於判決送達後十日內，向本院提出上訴狀。
                                        書記官    吳月華
中      華      民      國        九十      年    六    月     十五     日


司法院資訊處製作；財團法人民間司法改革基金會備份。
